【裁判字號】    89,交易,56
【裁判日期】    891130
【裁判案由】    過失傷害
【裁判全文】
臺灣雲林地方法院刑事判決
    公  訴  人  臺灣雲林地方法院檢察署檢察官
    被      告  丙○○
    選任辯護人  鐘為盛
                許哲嘉
右列被告因過失傷害案件，經檢察官提起公訴（八十八年度偵字第一九八五號），本
院判決如左：
    主  文
丙○○無罪。
    理  由
一、公訴意旨略以：被告丙○○於民國八十八年一月五日上午九時許，駕駛ＣＨ－七
    六七八號自小客車，在雲林縣褒忠鄉○○路，由褒忠郵局對面從路邊右轉行駛時
    ，原應注意轉彎車應讓直行車先行；交叉路口不得臨時停車，詎被告丙○○疏未
    注意，突然停車讓其他機車、婦人先行，適有乙○○騎乘車號ＮＵＪ－○○一號
    機車，其後搭載李素陵，自被告丙○○後方行經該處，乙○○見狀已煞車不及，
    自後追撞被告丙○○之自小客車，致乙○○及李素陵人、車倒地，李素陵受有右
    脛骨骨折等傷害，因認被告丙○○涉犯刑法第二百八十四條第一項前段之過失傷
    害罪嫌云云。
二、按犯罪事實應依證據認定之，無證據不得推定其犯罪事實；又不能證明被告犯罪
    者，應諭知無罪之判決，刑事訴訟法第一百五十四條、第三百零一條第一項分別
    定有明文。又事實之認定，應憑證據，如未能發現相當證據，或證據不足以證明
    ，自不能以推測或擬制之方法，為裁判基礎（最高法院四十年臺上字第八六號判
    例參照）。復認定犯罪事實，所憑之證據，雖不以直接證據為限，間接證據亦包
    括在內，然無論直接或間接證據，其為訴訟上之證明，須於通常一般之人均不致
    於有所懷疑，而得確信其為真實之程度者，始得據之為有罪之認定，倘其證明尚
    未達到此一程度，而有合理性懷疑之存在時，即無從為有罪之認定，此亦有最高
    法院七十六年臺上字第四九八六號判例可資參照。再告訴人之告訴，本以使被告
    受刑事訴追為目的，故其陳述是否與事實相符，自應調查其他證據，以資審認，
    苟其所為攻擊之詞，尚有瑕疵，則在此瑕疵未予究明以前，即不能遽採為斷罪之
    基礎（最高法院六十九年臺上字第一五三一號判決參照）。
三、訊據被告丙○○，對於右揭時、地與證人乙○○所騎乘之機車發生碰撞，致乙○○所搭載之告訴人甲○○受有右脛骨骨折等傷害固坦承不諱，惟堅決否認有何過
    失傷害行為，辯稱：當時伊是要右轉進入中正路一七一號巷子，在轉入該巷口時
    ，對面郵局方向正好有一機車穿越馬路欲進入該巷子，因要讓該機車先行，伊車
    就停下來，突然乙○○所騎乘之機車就從其車子左後側撞上，伊並無過失等語。
    經查：
    （一）證人乙○○及告訴人甲○○自警訊至偵審中，雖一再指稱被告係於倒車情
          況下，不慎撞及乙○○所騎乘之機車，致告訴人甲○○受傷，然此不僅為
          被告所否認，且經本院於八十九年五月二十五日至現場勘驗結果，該巷口
          為單行道入口，寬為五．五米，若被告車輛自停車處欲進入該巷口，可直
          接右轉進入，並不需倒車後，再調整方向右轉進入，有勘驗筆錄可參，尚
          難認有倒車之必要；況證人乙○○與告訴人甲○○對於如何確認被告當時
          係在倒車，並無法具體說明，其二人之指述亦不一致。證人乙○○於偵查
          中首先證稱：「．．．當時我看到丙○○的小客車好像在倒車，．．．」
          ，已非確定。次對被告何以要倒車，告訴人甲○○證稱：「因她的車前方
          有一道牆，所以她才倒車」，證人乙○○則稱：「因她的車前方有一台車
          ，所以她才倒車」、「（該前方車輛）是向前行進中」，經檢察官追問證
          人乙○○謂被告前方的車輛既係向前行進中，何以被告要倒車？其則並未
          作答（見偵查卷第七頁背面）。嗣於檢察官勘驗現場後，訊問證人乙○○
          及告訴人甲○○何以知道被告在倒車，其二人亦均未作答（見偵查卷第二
          十頁背面）。於本院審理時，再訊之證人乙○○及告訴人甲○○「當天被
          告為何倒車？」，證人乙○○答稱：「忽然我才看到她倒車」，告訴人李
          素綾則稱：「她從巷口要出來，倒車撞倒我，才趕快轉正」。是證人李富
          美及告訴人甲○○之證詞存有諸多瑕疵，尚難採信。故公訴人於起訴意旨
          中，亦認被告非於倒車情況下撞到證人乙○○之機車，而係突然停車讓其
          前方之機車先行，致證人乙○○機車自後方追撞所致。
    （二）公訴意旨雖認被告未注意「轉彎車應讓直行車先行」及「交叉路口不得臨
          時停車」之義務，以致肇事，存有過失。然「轉彎車應讓直行車先行」應
          係指雙方車輛同時進入交叉路口而言，此由道路交通安全規則第一百零二
          條第一項第六款規定「汽車行駛至交岔路口，其行進、轉彎．．．」、「
          ．．．但直行車尚未進入交岔路口，而轉彎車已達中心處開始轉彎，．．
          ．」可知，而本案證人乙○○當時係從崙背往東勢方向，沿中正路直行，
          並非欲直行進入中正路一七一號巷子，自無所謂「轉彎車應讓直行車先行
          」之可言。又道路交通安全規則雖規定「交叉路口不得臨時停車」，惟其
          目的乃在避免阻塞交通，而本案被告係為避免撞上由對面郵局方向穿越中
          正路進入該一七一號巷子之機車，才暫停於該巷口，其屬轉彎車自應讓直
          行之機車先行，在此義務衝突下，被告為免撞上他人，不得不煞車，暫停
          於巷口，等待該機車通過，自應阻卻「交叉路口不得臨時停車」規定之適
          用，是公訴意旨上開所見，容有誤會。
    （三）證人乙○○及告訴人甲○○於偵查中，證稱：於距離約一公尺才看見被告
          的車等語（見偵查卷第二十頁）。嗣證人乙○○於本院審理時，先稱「不
          記得在多少公尺前看到被告的車，被告是忽然倒車出來的」，後經追問為
          何看不見被告的車？其則先沈默不語，之後才補述「在約三公尺才看到被
          告之車子」（見本院八十九年三月二十九日訊問筆錄）。顯見證人乙○○
          對於當時其機車前方之狀況，並未注意，以致撞上被告車輛之左後方，而
          被告當時既係暫停於該巷口，並非倒車，則對於其後方之來車，自難以預
          測並閃避，故本件事故應係證人乙○○未注意車前狀況及行車未保持安全
          距離所致。此與臺灣省嘉雲區車輛行車事故鑑定委員會就本案事故鑑定，
          認「乙○○駕駛重機車，未注意車前狀況，由後擦撞，應為肇事原因；游
          麗娟駕駛自小客車，無肇事因素」，其肇事因素之認定亦相符。
    綜上所陳，被告上開所辯尚屬可採，此外復查無其他積極證據足資認定被告有公
    訴人所指過失傷害之犯行，本案既不能證明被告犯罪，依首開法條及判例意旨，
    自應為無罪判決之諭知，以免冤抑。
據上論斷，應依刑事訴訟法第三百零一條第一項前段，判決如主文。
本案經檢察官王淑月到庭執行職務。
中      華      民      國      八十九      年    十一    月    三十    日
                                        臺灣雲林地方法院刑事第一庭
                                            法  官  廖  國  勝
右正本證明與原本無異。
如不服本判決，應於判決送達後十日內向本院提出上訴狀( 應附繕本 )。
                                            書記官  顏  錦  清
中      華      民      國      八十九      年    十一    月    三十    日


司法院資訊處製作；財團法人民間司法改革基金會備份。
